臺灣新北地方法院刑事判決
110年度訴字第841號
公  訴  人  臺灣新北地方檢察署檢察官
被      告  吳孟龍



指定辯護人  本院公設辯護人湯明純  
被      告  賴淑芬



選任辯護人  黃重鋼律師
            林詠嵐律師
            洪煜盛律師
上列被告等因違反毒品危害防制條例案件，經檢察官提起公訴（
110年度偵字第1584、1585、1586號），本院判決如下：
    主  文
吳孟龍犯如附表所示各罪，各處如附表主文欄所示之刑及沒收，
應執行有期徒刑拾貳年陸月。
賴淑芬共同犯販賣第二級毒品罪，處有期徒刑柒年肆月。
    犯罪事實
一、吳孟龍及賴淑芬（如附表編號7部分）明知甲基安非他命係
    毒品危害防制條例列管之第二級毒品，依法不得販賣，竟仍
    意圖營利而基於販賣第二級毒品之犯意，分別於如附表所示
    之時、地，以如附表所示之價格，販賣如附表所示之甲基安
    非他命予如附表所示之人。嗣於民國109年11月2日14時許，
    經警在新北市○○區○○路0段000巷00號2樓為警查獲，當場扣
    得吳孟龍持有之甲基安非他命1小包、電子磅秤1台、手機1
    支及分裝袋1批，而悉上情。
二、案經新北市政府警察局中和分局報告臺灣新北地方檢察署檢
    察官偵查起訴。
    理  由
壹、程序部分：
一、按被告以外之人於審判外之言詞或書面陳述，除法律有規定
    者外，不得作為證據，刑事訴訟法第159 條第1 項定有明文
    。惟被告以外之人於審判外之陳述，雖不符刑事訴訟法第15
    9條之1至第159條之4規定，但經當事人於審判程序同意作為
    證據，法院審酌該言詞陳述或書面陳述作成時之情況，認為
    適當者，亦得為證據，刑事訴訟法第159 條之5第1項亦有明
    文。本判決所引用認定犯罪事實之傳聞證據，經檢察官、被
    告等及辯護人等於本院準備程序時，均分別表示同意作為證
    據（見本院卷第132、139頁），本院審酌該等陳述作成時之
    情況及與本案待證事實間之關聯性，認以之作為證據要屬適
    當，是依刑事訴訟法第159 條之5 第1 項規定，該等傳聞證
    據自有證據能力。
二、傳聞法則乃對於被告以外之人於審判外之言詞或書面陳述而
    為之規範。本判決所引用之非供述證據，無刑事訴訟法第15
    9條第1項傳聞法則之適用，本院審酌上開證據資料作成時之
    情況，因與本案待證事實具有關聯性，且無證據證明係公務
    員違法取得之物，依法自得作為本案之證據
貳、實體部分：
一、上開犯罪事實，業據被告吳孟龍於偵查中（就部分犯行並未
    於偵查中自白，此部分詳後述）及本院審理時均坦承明確，
    核與證人即購毒者廖啟安、林宗志、陳煌明、蘇世輝於偵查
    中證述相符（見偵1584卷第117至119、123至124、129至131
    、137至139頁），並有被告與上開購毒者間通訊監察譯文、
    臺灣尖端先進生技醫藥股份有限公司109年11月17日毒品證
    物鑑定分析報告、本院搜索票、新北市政府警察局中和分局
    搜索扣押筆錄、扣押物品目錄表、現場及扣案物照片等等在
    卷可憑（見偵1584卷第12至30、47、53、69至73、109至110
    、偵1585卷第139頁），且有扣案之甲基安非他命1包、電子
    磅秤1台、分裝袋1包、蘋果廠牌行動電話1支等可參，足認
    被告吳孟龍自白與事實相符，應堪採信。本案事證明確，被
    告吳孟龍犯行均堪認定，應依法論科。
二、訊據被告賴淑芬固坦承當天有因吳孟龍要求而拿白色信封袋
    裝的物品到樓下交付給陳煌明，並收取陳煌明交付之現金新
    臺幣（下同）2000元，上樓後轉交給吳孟龍等情，然否認有
    何販賣第二級毒品犯行，辯稱：吳孟龍並沒有跟我說信封袋
    裡裝的是什麼，我也不知情，故沒有販賣毒品等語。辯護人
    為被告賴淑芬辯稱：被告吳孟龍與證人陳煌明均證稱當時毒
    品是裝在信封袋內，並沒有告知被告賴淑芬內容物就是毒品
    ，過程中吳孟龍在上廁所時就已經交代被告賴淑芬要將信封
    袋拿給陳煌明，後來吳孟龍是接到梁興輝的電話正在談論另
    一筆交易時，陳煌明也打來說他到了，吳孟龍才會說等一下
    ，當時吳孟龍確實是同時接聽兩通電話，吳孟龍是將其中一
    支電話交給賴淑芬接聽，並非吳孟龍告知賴淑芬說陳煌明要
    一個，故依證據法則應判決賴淑芬無罪等語。經查：
（一）被告吳孟龍有於如附表編號7所示時地與陳煌明聯繫並相
      約碰面，而陳煌明到達後，被告吳孟龍有要被告賴淑芬拿
      信封袋內裝第二級毒品甲基安非他命下樓交付與陳煌明，
      並收取現金2000元後轉交被告吳孟龍等情，業據被告賴淑
      芬坦承明確，核與證人吳孟龍於警詢時證述、證人陳煌明
      於偵查中證述均相符（詳後述），且有通訊監察譯文附卷
      可參（詳後述），此部分事實應堪認定。
（二）證人陳煌明於偵查中證稱：該次是我要跟吳孟龍購買毒品
      ，地點是在臺北市長安西路路邊，我是以2000元價格跟吳
      孟龍買1包甲基安非他命，他請賴淑芬將毒品以夾鏈袋包
      裝後交給我，我有將現金交給賴淑芬，我跟他們沒有金錢
      糾紛及仇恨，不會誣陷他們等語（見偵1584卷第129至131
      頁）。於本院審理時證稱：我只認識吳孟龍，賴淑芬是交
      易當天第一次見面。我跟吳孟龍通話是約定要用2000元購
      買甲基安非他命，交易地點市在長安西路樓下，是吳孟龍
      叫賴淑芬拿白色信封袋給我，我將2000元交給賴淑芬，拿
      到毒品後我就離開了，我跟他們沒有糾紛或仇恨等語（見
      本院卷第238至242頁）。是證人陳煌明前後就該次與被告
      吳孟龍及賴淑芬交易毒品之時間、地點、金額及該次係與
      被告吳孟龍談妥後，由被告賴淑芬交付毒品並收取價金等
      重要情節證述均屬相符，並無矛盾之處，應堪採信。
（三）而該次被告吳孟龍與陳煌明間通訊監察錄音（陳煌明持用
      門號0000000000號與吳孟龍持用門號0000000000號）經本
      院勘驗結果略以：
　　1.109年7月10日18時56分02秒通話內容如下：
　　　吳孟龍：喂。
　　　陳煌明：喂。
　　　吳孟龍：嘿。
　　　陳煌明：（台語）你在哪裡？
　　　吳孟龍：（台語）啊就在臺北。
　　　陳煌明：蛤？
　　　吳孟龍：臺北。
　　　陳煌明：臺北哪裡？
　　　吳孟龍：長安西。
　　　陳煌明：長安西喔。
　　　吳孟龍：嘿。
　　　陳煌明：現在過去還是怎樣？
　　　吳孟龍：蛤？
　　　陳煌明：現在過去還是怎樣？還是你要過來？你會回來？
      吳孟龍：（台語）我剛睡醒。
　　　陳煌明：（台語）在弄東西？吳孟龍：嘿。
　　　陳煌明：啊所以，還是我過去？
　　　吳孟龍：嘿。
　　　陳煌明：喔，好。
　　　吳孟龍：怎樣？
　　　陳煌明：一樣啊。
　　　吳孟龍：（台語）好。
　　　陳煌明：一樣。
　　　吳孟龍：（台語）好。
　　　陳煌明：好。錢一樣的吼？
　　　吳孟龍：蛤？
　　　陳煌明：（台語）錢一樣的，有嗎？
　　　吳孟龍：錢一樣。
　　　陳煌明：好我現在過去。
　　　吳孟龍：你說兩張喔？
　　　陳煌明：嘿呀。
    2.109年7月10日19時17分50秒通話內容如下：
      吳孟龍：喂。
　　　陳煌明：（台語）我到了。
　　　吳孟龍：（台語）你等一下、你等一下。
　　　（在旁邊）賴淑芬：誰啊？
　　　（對被告賴淑芬說）吳孟龍：「伯伯啊，要一個」，他到
      了啦。
　　　賴淑芬：喂。
　　　陳煌明：喂，嘿。
　　　賴淑芬：喂，哪裡啊？到了喔？
　　　陳煌明：我在樓下。
　　　賴淑芬：樓下喔。
　　　陳煌明：嘿。
　　　賴淑芬：（台語）好，等我一下。
    3.109年7月10日19時22分17秒至19時22分28秒通話內容如  
      下：
      吳孟龍：（台語）我姊姊下去了。
      陳煌明：（台語）好。
      吳孟龍：掰掰。
　　  此有本院勘驗筆錄在卷可參（見本院卷第231至235頁）。
　　4.是由上開勘驗內容可知被告吳孟龍與陳煌明在第一通通話
      中業已就要以2000元販賣甲基安非他命等情達成合意，第
      二通通話時陳煌明打電話給被告吳孟龍時則已經抵達，被
      告吳孟龍則將電話轉給當時在旁之被告賴淑芬接聽，被告
      賴淑芬接聽後即與陳明煌確認是否已經到達，嗣第三通通
      話被告吳孟龍再行告知陳煌明被告賴淑芬已經下去。是被
      告吳孟龍業已告知「要一個」等語，顯然意指陳煌明要過
      來購買毒品，且數量為一個（即約1公克），並有提到錢
      是一樣的、「兩張」等語，故依被告吳孟龍該通通話內容
      顯已足知悉當時係在與他人談及販賣毒品之內容。而被告
      賴淑芬於偵查中及本院審理時供稱其與被告吳孟龍當時為
      男女朋友關係，已交往4、5個月，有時被告吳孟龍在忙時
      會幫忙代接電話，於上開三通通話時均有在場等語（見偵
      1586卷第115至117頁、本院卷第233至235頁），是被告賴
      淑芬與被告吳孟龍於案發時關係密切，於上開三通通話時
      也均在場，當有聽聞被告吳孟龍已與陳煌明談妥要以2000
      元販賣甲基安非他命之內容，嗣後陳煌明不久後即到達該
      處要找被告吳孟龍，而其下樓去將信封袋交付給陳煌明，
      並收取現金2000元之行為，核與前開通話中被告吳孟龍與
      陳煌明談妥之情形相符，是被告賴淑芬當知悉其所交付之
      物品應為毒品甲基安非他命，所收取之款項則為販賣毒品
      之價金甚明，堪認其與被告吳孟龍間就該次販賣第二級毒
      品行為應有犯意聯絡。另第三通通話時，依當時對話前後
      脈絡觀察，被告賴淑芬前先詢問「誰啊？」，應是在詢問
      被告吳孟龍通話之對象為何人，被告吳孟龍即稱「伯伯啊
      ，要一個」，他到了啦等語，是被告吳孟龍所對話之對象
      應為當時在旁之被告賴淑芬甚明，自不可能是跟陳煌明對
      話，則被告賴淑芬當時應更已知悉被告吳孟龍之意在於要
      販賣毒品給陳煌明。況被告賴淑芬接聽電話後，也沒有跟
      陳煌明詢問或確認所為何來，而是直接確認陳煌明是否已
      經到達，即表示等我一下，亦可徵其對於陳煌明是要過來
      進行毒品交易已有知悉，故無須再與陳煌明再行確認。是
      由上開事證已足認定被告賴淑芬與被告吳孟龍就該次販賣
      第二級毒品犯行有犯意聯絡甚明。
（四）被告及辯護人其餘辯解不足採信之說明：
　　1.證人吳孟龍於本院審理時證稱：當天我要以2000元販賣1
      公克甲基安非他命給陳煌明，是陳煌明先打給我，當時我
      在廁所內，兩支電話同時在響，我當時是在跟梁興輝講電
      話，我說「阿伯要一個」，我沒辦法接聽陳煌明的電話，
      我就說等一下，將電話拿給賴淑芬。我後來將毒品用信封
      袋裝著，麻煩賴淑芬拿下去給陳煌明，但我沒有跟賴淑芬
      說信封袋內裝什麼，也沒有跟他說要轉知陳煌明何事。如
      果陳煌明有拿錢出來，賴淑芬就會收，如果沒有收就下次
      收。上開第二通通話中我說「阿伯等一下」是在說梁興輝
      ，因為陳煌明同時打來，我說「他到了啦」是跟賴淑芬說
      的，我不會叫陳煌明阿伯，因為他只有大我2歲。陳煌明
      跟梁興輝都是要買1公克毒品，我都分裝好都是2000元等
      語（見本院卷第310至316頁）。
　　2.是證人吳孟龍雖證稱當時同時接到陳煌明及梁興輝兩支電
      話打來，並不是在跟賴淑芬說伯伯要一個云云，然證人吳
      孟龍前經本院當庭勘驗上開三通譯文時，均表示沒有意見
      ，並供稱當時通話對象是陳煌明，聯繫就是在講說要拿20
      00元的毒品，且要過來找我等語（見本院卷第233頁），
      並未曾提及其當時有同時接到二通電話之情形，甚至其於
      警詢及偵查中亦否認此部分犯行，從未曾提及上情，乃於
      本院審理時證述翻異前詞，而為上開證述，顯係為迴護被
      告賴淑芬所為，當不足採信。況被告吳孟龍與賴淑芬間關
      係密切，已如前述，於本院審理時證人吳孟龍作證時，亦
      有與被告賴淑芬使眼色之舉動，亦足認證人吳孟龍顯有與
      被告賴淑芬勾串而迴護之高度可能，自無從作為有利於被
      告賴淑芬之認定。另依上開對話內容脈絡觀察，證人陳煌
      明向吳孟龍提及到了之後，吳孟龍即說等一下，顯然其所
      對話之對象應為陳煌明較為合理，且旋即吳孟龍就將電話
      交給被告賴淑芬接聽，被告賴淑芬則先詢問誰啊，吳孟龍
      再行告知是「伯伯啊，要一個」，再由被告賴淑芬與陳煌
      明談話，是吳孟龍當時應是在告知被告賴淑芬要購買毒品
      之對象就是「伯伯」即陳煌明，所要購買的數量則為一個
      ，所說話之對象應為賴淑芬甚明，對話脈絡亦屬連續且較
      為合乎常情，證人吳孟龍於本院審理時稱上開內容並非跟
      被告賴淑芬說，當時同時有二通電話云云，顯不合常情。
      至被告吳孟龍是否會稱呼陳煌明為伯伯部分，衡情稱謂並
      無固定，自有可能因雙方交情或認知不同或對話之對象而
      有差異，無從僅憑陳煌明年紀僅大吳孟龍二歲，即認為不
      可能對被告賴淑芬以「伯伯」加以稱呼，是辯護意旨辯稱
      有第二通電話存在，當時證人吳孟龍不是對被告賴淑芬說
      「伯伯要一個」云云，均不足採信。
　　3.另辯護意旨認證人吳孟龍並未告知被告賴淑芬信封袋內裝
      的是毒品，故應為被告賴淑芬有利之認定云云，然查證人
      吳孟龍所述已有迴護被告賴淑芬之高度可能，已如前述，
      尚難遽信。況依當時吳孟龍與陳煌明上開三通通話時被告
      賴淑芬均有在場聽聞，衡情對此當無不知悉之理，要與常
      情顯然不符，亦不足採信。
（五）又被告吳孟龍於本院審理時坦承本件有賺取自己施用的量
      差等語（見本院卷第140頁），是足認被告吳孟龍應有營
      利之意圖甚明。本案事證明確，被告等犯行應堪認定，應
      依法論科。
三、論罪科刑：
（一）按行為後法律有變更者，適用行為時之法律，但行為後之
      法律有利於行為人者，適用最有利於行為人之法律，修正
      後刑法第2條第1項定有明文。此條規定係規範行為後法律
      變更所生新舊法律比較適用之準據法，本身尚無新舊法比
      較之問題，於新法施行後，應一律適用新法第2條第1項之
      規定，為「從舊從輕」之比較。而本次法律變更，比較時
      應就罪刑有關之共犯、未遂犯、想像競合犯、牽連犯、連
      續犯、結合犯，以及累犯加重、自首減輕暨其他法定加減
      原因（如身分加減）與加減例等一切情形，綜其全部罪刑
      之結果而為比較。且就比較之結果，須為整體之適用，不
      能割裂分別適用各該有利於行為人之法律，此即刑法變更
      之比較適用所應遵守之「罪刑綜合比較原則」及「擇用整
      體性原則」。經查，被告吳孟龍如附表編號1、7、8及被
      告賴淑芬如附表編號7所示行為後，毒品危害防制條例第4
      條第1項、第2項、第17條第2項規定業於109年1月15日修
      正，並已於109年7月15日施行，茲比較如下：
    1.修正前毒品危害防制條例第4條第2項規定「製造、運輸、
      販賣第二級毒品者，處無期徒刑或7年以上有期徒刑，得
      併科新臺幣1千萬元以下罰金」，修正後則規定「製造、
      運輸、販賣第二級毒品者，處無期徒刑或10年以上有期徒
      刑，得併科新臺幣1千5百萬元以下罰金」，是修正後規定
      就製造、運輸、販賣第二級毒品之有期徒刑及併科罰金刑
      ，均已提高，經比較新舊法規定，自以修正前毒品危害防
      制條例第4條第2項規定，較有利於被告等。
    2.修正前毒品危害防制條例第17條第2項規定：「犯第4條至
      第8條之罪於偵查及審判中均自白者，減輕其刑。」，修
      正後則規定：「犯第4條至第8條之罪於偵查及歷次審判中
      均自白者，減輕其刑。」，是修正後就被告自白犯罪減輕
      其刑之適用，變更為「於偵查及歷次審判中均自白者」，
      相較於舊法規定條件更為嚴格，經比較新舊法規定，自亦
      以修正前毒品危害防制條例第17條第2項規定較有利於被
      告等。
    3.據上綜合比較結果，以被告等行為時之修正前毒品危害防
      制條例之規定較有利被告，就被告吳孟龍如附表編號1、7
      、8及被告賴淑芬如附表編號7所示犯行部分，自應適用修
      正前毒品危害防制條例第4條第2項、第17條第2項之規定
      。至被告吳孟龍如附表其餘編號所示犯行部分，均為上開
      規定修正施行後所為，自無須為新舊法比較，應逕行適用
      現行法規定。
（二）核被告吳孟龍就如附表編號1、7、8所為及被告吳孟龍及
      賴淑芬如附表編號7所為，均係犯修正前毒品危害防制條
      例第4條第2項之販賣第二級毒品罪。被告吳孟龍就如附表
      編號2至6、9至12部分所為，均係犯毒品危害防制條例第4
      條第2項之販賣第二級毒品罪。被告等意圖販賣第二級毒
      品甲基安非他命而持有該毒品之低度行為，為販賣之高度
      行為所吸收，均不另論罪。
（三）被告等就如附表編號7所示部分犯罪事實間，有犯意聯絡
      與行為分擔，均為共同正犯。被告吳孟龍就如附表編號1
      至12所示犯行，犯意各別，行為互殊，應分論併罰。
（四）刑之加重減輕：
　　1.被告吳孟龍前因施用毒品案件，經本院判決有期徒刑確定
      在案，於108年1月19日縮短刑期執行完畢出監，此有臺灣
      高等法院被告前案紀錄表附卷可憑，其於有期徒刑執行完
      畢後，5年以內故意再犯本案有期徒刑以上之罪，均為累
      犯，並審酌被告吳孟龍上開構成累犯之前案紀錄為違反毒
      品危害防制條例案件，與本案之犯罪均係與毒品相關之類
      型，顯見先前之有罪判決不足以發揮警告作用，堪認被告
      吳孟龍對於刑罰之反應力薄弱，參酌司法院釋字第775號
      解釋意旨，除法定本刑無期徒刑部分依法不得加重外，餘
      均應依刑法第47條第1項規定加重其法定最低本刑。
　　2.又被告吳孟龍就如附表編號1、8所示部分犯行，於偵查中
      及本院審理時均自白犯行，此部分應依修正前毒品危害防
      制條例第17條第2項規定減輕其刑。至如附表編號2至7、9
      至12所示部分犯行，被告吳孟龍於本院審理時固坦承犯行
      ，然於警詢及偵查中均否認犯行，此有其警詢及偵訊筆錄
      可參，且於偵查中檢察官已就如附表所示各次犯行逐一訊
      問被告吳孟龍有無此事，被告吳孟龍除上開承認部分外，
      其餘均否認犯行，關於證人廖啟安部分，被告於偵查中供
      稱：僅有賣他一次而已，詳細時間地點均已忘記，如附表
      編號1所示犯行有交易等語（見偵1585卷第131頁），對照
      其於警詢時供稱：如附表編號1所示犯行有於附表編號1所
      示時地有以1000元販賣甲基安非他命1包給他等語（見偵1
      584卷第20至21頁），是僅足認被告吳孟龍有自白如附表
      編號1所示犯行而已，其餘如附表編號2至4販賣與廖啟安
      部分犯行均不足認為有自白。雖其於偵查中供稱：我有賣
      的都會承認等語，然其針對各次犯行僅有承認上開部分，
      無從認為此部分所述是就全部犯行均為承認之意思，不足
      作為有利於被告吳孟龍之認定。至被告賴淑芬於偵查中及
      本院審理時均否認犯行，亦無上開減刑規定適用之餘地。
      另經本院函詢新北市政府警察局中和分局有無因被告等供
      述而查獲其他正犯或共犯等情，據覆略以：其等並未提供
      綽號「阿強」男子之真實姓名及年籍資料，故並未查獲其
      他正犯或共犯等語，此有該局110年11月2日新北警中刑字
      第1104677340號函在卷可參（見本院卷第221頁），是並
      未依被告等之供述而查獲其他正犯或共犯，當無從依同條
      第1項規定減免其刑。
　　3.按刑法第59條規定犯罪之情狀可憫恕者，得酌量減輕其刑
      ，其所謂「犯罪之情狀」，與同法第57條規定科刑應審酌
      之一切情狀，並非有截然不同之領域，於裁判上酌減其刑
      時，應就犯罪之一切情狀，予以全盤考量，審酌其犯罪有
      無可憫恕之事由（即有無特殊之原因與環境，在客觀上足
      以引起一般同情，以及宣告法定低度刑，是否猶嫌過重等
      等），以為判斷（最高法院95年度台上字第6157號判決要
      旨參照）；又販賣毒品案件中，同為販毒者，其原因動機
      不一，犯罪情節未必盡同，或有大盤毒梟者，亦有中、小
      盤之分，甚或僅止於吸毒者友儕間互通有無之有償轉讓者
      ，其所造成危害社會程度自屬有間，於此情形，倘依其情
      狀處以適當徒刑，即足以懲儆，並可達防衛社會之目的者
      ，自非不可依行為人主觀之惡性及客觀之犯行加以考量是
      否有可憫恕之處，適用刑法第59條之規定酌量減輕其刑，
      期使個案裁判之量刑斟酌至當，符合比例原則（最高法院
      100年度台上字第1231號判決意旨參照）。查被告吳孟龍
      所為如附表編號2至7、9至12所示之販賣第二級毒品犯行
      ，固不足取，然其販賣之數量及價格，均難與「大盤」或
      「中盤」毒販等量齊觀，且本案販賣毒品次數尚非甚多，
      對象僅有4人，顯係少量、零星販售毒品者，所為販賣毒
      品數量、價格非鉅，被告吳孟龍自承僅係從中拿少許吸食
      量的利益，所得利益尚微，其惡性情節較諸大量走私進口
      或長期販賣毒品以獲取高額利潤之「大盤」、「中盤」毒
      販迥異，參酌被告吳孟龍於本院審理時尚知坦承犯行之犯
      後態度，是經審酌前開情節顯堪憫恕，倘依上開規定減輕
      其刑後，處以最低度刑罰，客觀上猶有過苛而情輕法重之
      感，實足以引起一般社會大眾之同情，故就被告吳孟龍所
      為如附表編號2至7、9至12所示之販賣第二級毒品犯行，
      均爰依刑法第59條之規定減輕其刑，並依法先加後減之。
      至於被告吳孟龍所為如附表編號1、8部分，因已依毒品危
      害防制條例第17條第2項規定減輕其刑，已如前述，並無
      量處最低度刑仍嫌過重之情形，自無依刑法第59條規定酌
      減其刑之必要。另被告賴淑芬部分，其於偵查中及本院審
      理時均否認犯行，未見悔意，當無情輕法重而有酌減其刑
      之必要，附此說明。
（五）爰以行為人之責任為基礎，審酌被告等均明知第二級毒品
      甲基安非他命戕害身心，竟為牟求私利，無視法令之厲禁
      ，而為本案販賣毒品犯行，其所為助長毒品散布，戕害國
      民身心健康，對社會所生危害程度非輕，自應予非難。而
      如附表編號7所示部分犯行，被告吳孟龍係與購毒者陳煌
      明聯繫並談妥交易細節，再由被告賴淑芬前去交付毒品並
      收取價金之行為分擔，被告吳孟龍就此部分犯行雖有自白
      ，然於本院審理時則為迴護被告賴淑芬之證述，已如前述
      ，犯後態度難認良好。又被告吳孟龍犯後於本院審理時坦
      承全部犯行，然於偵查中曾就如附表編號2至7、9至12部
      分否認犯行，被告賴淑芬則始終否認犯行等犯後態度，被
      告吳孟龍販賣毒品數量尚非鉅額，所得金額有限，被告賴
      淑芬則僅參與如附表編號7所示一次犯行。兼衡被告吳孟
      龍自述國中畢業智識程度，離婚，從事粗工，日薪2000元
      ，經濟狀況勉持。被告賴淑芬供稱高中畢業智識程度，已
      婚，從事會計，月薪28000元，經濟狀況小康等一切情狀
      ，分別量處如附表主文欄及主文欄所示之刑。
（六）數罪定其應執行刑時，除應就各別刑罰規範之目的、輕重
      罪間體系之平衡、整體犯罪非難評價、各行為彼此間之偶
      發性、與被告前科之關聯性、各行為所侵害法益之專屬性
      或同一性、數罪對法益侵害之加重效應、罪數所反映之被
      告人格特性與犯罪傾向、社會對特定犯罪例如一再殺人或
      販毒行為處罰之期待等，為綜合判斷外，尤須參酌上開實
      現刑罰公平性，以杜絕僥倖、減少犯罪之立法意旨，為妥
      適之裁量（最高法院97年度台上字第2017號判決意旨參照
      ）。販賣毒品罪係行為人以意圖營利之目的將毒品賣出，
      是於行為人犯行遭發覺之前，其可能因產生犯罪動機之情
      狀（如缺錢花用、販售圖利）仍存在，而藉由其平常用以
      聯絡販賣之機會未消失之狀態，多次實施販賣之犯罪行為
      以牟利，又因刑罰兼具「報應主義」及「預防主義」之雙
      重目的，故於量刑之時，並應同時衡酌上開目的妥適決之
      。因此，於販賣毒品之犯罪中，要難僅以行為人犯罪次數
      作為定其應執行刑之唯一標準，而應考量行為人犯罪時間
      之密接性、是否曾遭發覺犯行而仍未停止犯罪、需多久執
      行期間而得期待其日後不再為此種犯罪等個人情狀，定其
      應執行刑，以符刑法定執行刑規定之立法精神。查被告吳
      孟龍於本案販賣毒品之對象有4人，犯罪時間介於109 年7
      至8月間，持續時間非長，數量非鉅，其販賣毒品所得有
      限，綜合考量其各次犯罪手法雷同，販賣對象大致特定，
      如以實質累加之方式定應執行刑，處罰之刑度顯將超過其
      行為之不法內涵，而違反罪責原則，應整體犯罪非難評價
      ，其罪數所反應被告之人格特性與犯罪傾向，及數罪對法
      益侵害之加重效應及刑罰之內部界限，依多數犯罪責任遞
      減原則，定其應執行刑如主文所示，以符合罪刑相當及比
      例原則，實現刑罰權之公平正義。
四、沒收：
（一）按以營利為目的販入毒品，經多次販賣後，持有剩餘毒品
      被查獲者，其各次販賣毒品行為如併合處罰，該持有剩餘
      毒品之低度行為，應僅為最後一次販賣毒品之高度行為所
      吸收，不另論罪；故就該查獲之剩餘毒品，祗能於最後一
      次之販賣毒品罪宣告沒收銷燬，不得於各次販賣毒品罪均
      宣告沒收銷燬（最高法院100年度台上字第908號、99年度
      台上字第8115號判決意旨參照）。扣案之第二級毒品甲基
      安非他命1包（驗餘淨重0.914公克），為第二級毒品，此
      有臺灣尖端先進生技股份有限公司109年11月17日毒品證
      物鑑定分析報告在卷可參（見偵1585卷第139頁），是參
      照上開說明，應依毒品危害防制條例第18條第1項前段規
      定，於被告吳孟龍查獲前之最後一次販賣第二級毒品罪名
      項下（即附表編號4所示犯行）宣告沒收銷燬之。至用以
      盛裝上揭甲基安非他命之外包裝袋，殘留有微量毒品無法
      完全析離，應併予宣告沒收銷燬之。
（二）扣案之蘋果廠牌行動電話1支（含門號0000000000號SIM卡
      1張）、電子磅秤1台、分裝袋1袋等物品，為被告吳孟龍
      所有供本件如附表所示各次販賣第二級毒品所用之物，業
      據被告吳孟龍供述明確，應依毒品危害防制條例第19條第
      1項規定宣告沒收。另被告吳孟龍所犯各次販賣第二級毒
      品犯行，獲有犯罪所得如附表各編號所示，而如附表編號
      3至4部分證人廖啟安於偵查中證稱：附表編號3部分有交
      易成功，但我還積欠被告2000元，附表編號4部分我是預
      計等到9月5日再給被告錢，事後我還沒完全清償，還欠被
      告7000元等語（見偵1584卷第117至119頁），是如附表編
      號3部分被告僅收到3000元價金，如附表編號4部分被告僅
      有收到5000元價金，故此部分犯罪所得應從有利於被告之
      認定，是此部分連同其他犯罪所得雖未據扣案，仍應依刑
      法第38條之1第1項前段、第3項規定，於如附表所示各次
      罪名項下分別宣告沒收，並諭知於全部或一部不能沒收或
      不宜執行沒收時，追徵其價額。如附表編號7部分，被告
      等均供稱販賣毒品所得2000元經被告賴淑芬收受後，轉交
      給被告吳孟龍等情，是被告賴淑芬就犯罪所得部分並未分
      得或持有，當無須於其犯罪項下宣告沒收，附此說明。
（三）而扣案之行動電話3支部分，被告賴淑芬供稱為其所有之
      物等語，並無證據證明與本案販賣第二級毒品犯行有何關
      聯，亦非違禁物，均無從宣告沒收。
據上論斷，依刑事訴訟法第299條第1項前段（依刑事判決精簡原
則，僅記載程序法條文），判決如主文。
本案經檢察官陳詩詩提起公訴，檢察官王佑瑜到庭執行職務。
中　　華　　民　　國　　111 　年　　3 　　月　　30　　日
                  刑事第十九庭 審判長  法 官 許博然

                                       法 官 洪韻婷

                                       法 官 王國耀
上列正本證明與原本無異。
如不服本判決，應於判決送達後20日內敘明上訴理由，向本院提
出上訴狀 (應附繕本) ，上訴於臺灣高等法院。其未敘述上訴理
由者，應於上訴期間屆滿後20日內向本院補提理由書「切勿逕送
上級法院」。
                                       書記官 張美玉
中　　華　　民　　國　　111 　年　　3 　　月　　31　　日
附錄本案論罪科刑法條全文：
修正前毒品危害防制條例第4條
製造、運輸、販賣第一級毒品者，處死刑或無期徒刑；處無期徒
刑者，得併科新臺幣2千萬元以下罰金。
製造、運輸、販賣第二級毒品者，處無期徒刑或7年以上有期徒
刑，得併科新臺幣1千萬元以下罰金。
製造、運輸、販賣第三級毒品者，處7年以上有期徒刑，得併科
新臺幣7百萬元以下罰金。
製造、運輸、販賣第四級毒品者，處5年以上12年以下有期徒刑
，得併科新臺幣3百萬元以下罰金。
製造、運輸、販賣專供製造或施用毒品之器具者，處1年以上7年
以下有期徒刑，得併科新臺幣1百萬元以下罰金。前5項之未遂犯
罰之。
毒品危害防制條例第4條
製造、運輸、販賣第一級毒品者，處死刑或無期徒刑；處無期徒
刑者，得併科新臺幣3千萬元以下罰金。
製造、運輸、販賣第二級毒品者，處無期徒刑或10年以上有期徒
刑，得併科新臺幣1千5百萬元以下罰金。
製造、運輸、販賣第三級毒品者，處7年以上有期徒刑，得併科
新臺幣1千萬元以下罰金。
製造、運輸、販賣第四級毒品者，處5年以上12年以下有期徒刑
，得併科新臺幣5百萬元以下罰金。
製造、運輸、販賣專供製造或施用毒品之器具者，處1年以上7年
以下有期徒刑，得併科新臺幣1百50萬元以下罰金。
前五項之未遂犯罰之。
附表：
編號 對  象 交易時間 交易地點 交易經過（金額單位均為新臺幣） 主    文 1 廖啟安 109年7月3日3時後某時許 新北市○○區○○○路000巷00號1樓 吳孟龍持用蘋果廠牌行動電話（門號0000000000號），與廖啟安使用之行動電話門號0000000000號聯繫後，於左列時地，以5000元價格販賣1.7公克甲基安非他命。 惟廖啟安遲至109年8月5日始交付上開價金給吳孟龍。 吳孟龍犯販賣第二級毒品罪，累犯，處有期徒刑參年拾月。未扣案之販賣毒品所得新臺幣伍仟元沒收之，於全部或一部不能沒收或不宜執行沒收時，追徵其價額。扣案之蘋果廠牌手機壹支（含門號0000000000號SIM 卡壹張）、電子磅秤壹台、分裝袋壹袋均沒收之。 2 同上 109年7月16日7時許 同上 吳孟龍持用蘋果廠牌行動電話（門號0000000000號），與廖啟安使用之行動電話門號0000000000號聯繫後，於左列時地，以5000元價格販賣1.7公克甲基安非他命。 惟廖啟安遲至109年8月5日始交付上開價金給吳孟龍。 吳孟龍犯販賣第二級毒品罪，累犯，處有期徒刑柒年貳月。未扣案之販賣毒品所得新臺幣伍仟元沒收之，於全部或一部不能沒收或不宜執行沒收時，追徵其價額。扣案之蘋果廠牌手機壹支（含門號0000000000號SIM 卡壹張）、電子磅秤壹台、分裝袋壹袋均沒收之。 3 同上 109年7月23日18時45分後某時許 同上 吳孟龍持用蘋果廠牌行動電話（門號0000000000號），與廖啟安使用之行動電話門號0000000000號聯繫後，於左列時地，以5000元價格販賣3公克甲基安非他命。惟廖啟安遲至109年8月5日僅給付3000元給吳孟龍。 吳孟龍犯販賣第二級毒品罪，累犯，處有期徒刑柒年貳月。未扣案之販賣毒品所得新臺幣參仟元沒收之，於全部或一部不能沒收或不宜執行沒收時，追徵其價額。扣案之蘋果廠牌手機壹支（含門號0000000000號SIM 卡壹張）、電子磅秤壹台、分裝袋壹袋均沒收之。 4 同上 109年8月29日20時57分後某時許 同上 吳孟龍持用蘋果廠牌行動電話（門號0000000000號），與廖啟安使用之行動電話門號0000000000號聯繫後，於左列時地，以1萬元價格販賣4.5公克甲基安非他命。惟廖啟安嗣後僅給付5000元給吳孟龍。 吳孟龍犯販賣第二級毒品罪，累犯，處有期徒刑柒年肆月。未扣案之販賣毒品所得新臺幣伍仟元沒收之，於全部或一部不能沒收或不宜執行沒收時，追徵其價額。扣案之蘋果廠牌手機壹支（含門號0000000000號SIM 卡壹張）、電子磅秤壹台、分裝袋壹袋均沒收之。扣案之第二級毒品甲基安非他命壹包（驗餘淨重零點九一四公克）沒收銷燬之。 5 林宗志 109年7月18日4時16分後某時  新北市○○區○○路000巷00號 吳孟龍持用蘋果廠牌行動電話（門號0000000000號），與林宗志使用之行動電話門號0000000000號聯繫後，於左列時地，以2000元價格販賣1公克甲基安非他命。 吳孟龍犯販賣第二級毒品罪，累犯，處有期徒刑柒年。未扣案之販賣毒品所得新臺幣貳仟元沒收之，於全部或一部不能沒收或不宜執行沒收時，追徵其價額。扣案之蘋果廠牌手機壹支（含門號0000000000號SIM卡壹張）、電子磅秤壹台、分裝袋壹袋均沒收之。 6 同上 109年7月22日19時13分後某時許 臺北市○○區○○○路000號附近 吳孟龍持用蘋果廠牌行動電話（門號0000000000號），與林宗志使用之行動電話門號0000000000號聯繫後，於左列時地，以2000元價格販賣1公克甲基安非他命。 吳孟龍犯販賣第二級毒品罪，累犯，處有期徒刑柒年。未扣案之販賣毒品所得新臺幣貳仟元沒收之，於全部或一部不能沒收或不宜執行沒收時，追徵其價額。扣案之蘋果廠牌手機壹支（含門號0000000000號SIM卡壹張）、電子磅秤壹台、分裝袋壹袋均沒收之。 7 陳煌明 109年7月10日19時22分後某時許 同上 吳孟龍持用蘋果廠牌行動電話（門號0000000000號），於同日18時56分與陳煌明使用之行動電話門號0000000000號聯繫後，談妥以2000元販賣甲基安非他命1包後，於19時17分陳煌明再次撥打上開電話，先由吳孟龍接聽後，轉由賴淑芬接聽確認陳煌明到場後，即由賴淑芬於左列時地，交付甲基安非他命1包給陳煌明，並收取價金2000元，嗣將價金交付與吳孟龍收取（此部分犯罪事實起訴書漏未記載明確，經公訴檢察官補充更正）。 吳孟龍共同犯販賣第二級毒品罪，累犯，處有期徒刑伍年。未扣案之販賣毒品所得新臺幣貳仟元沒收之，於全部或一部不能沒收或不宜執行沒收時，追徵其價額。扣案之蘋果廠牌手機壹支（含門號0000000000號SIM卡壹張）、電子磅秤壹台、分裝袋壹袋均沒收之。 8 蘇世輝 109年7月1日18時32分後某時  新北市○○區○○○路000號 吳孟龍持用蘋果廠牌行動電話（門號0000000000號），與蘇世輝使用之行動電話門號0000000000號聯繫後，於左列時地，以1000元價格販賣甲基安非他命1包。 吳孟龍犯販賣第二級毒品罪，累犯，處有期徒刑參年捌月。未扣案之販賣毒品所得新臺幣貳仟元沒收之，於全部或一部不能沒收或不宜執行沒收時，追徵其價額。扣案之蘋果廠牌手機壹支（含門號0000000000號SIM 卡壹張）、電子磅秤壹台、分裝袋壹袋均沒收之。 9 同上 109年7月15日13時33分後某時 同上 吳孟龍持用蘋果廠牌行動電話（門號0000000000號），與蘇世輝使用之行動電話門號0000000000號聯繫後，於左列時地，以1000元價格販賣甲基安非他命1包。 吳孟龍犯販賣第二級毒品罪，累犯，處有期徒刑柒年。未扣案之販賣毒品所得新臺幣壹仟元沒收之，於全部或一部不能沒收或不宜執行沒收時，追徵其價額。扣案之蘋果廠牌手機壹支（含門號0000000000號SIM卡壹張）、電子磅秤壹台、分裝袋壹袋均沒收之。 10 同上 109年7月19日17時18分後某時 同上 吳孟龍持用蘋果廠牌行動電話（門號0000000000號），與蘇世輝使用之行動電話門號0000000000號聯繫後，於左列時地，以價值2000元振興券及現金500元價格販賣甲基安非他命1公克。 吳孟龍犯販賣第二級毒品罪，累犯，處有期徒刑柒年。未扣案之販賣毒品所得價值新臺幣貳仟元振興券及新臺幣伍佰元均沒收之，於全部或一部不能沒收或不宜執行沒收時，追徵其價額。扣案之蘋果廠牌手機壹支（含門號0000000000號SIM卡壹張）、電子磅秤壹台、分裝袋壹袋均沒收之。 11 同上 109年8月11日17時56分後某時 同上 吳孟龍持用蘋果廠牌行動電話（門號0000000000號），與蘇世輝使用之行動電話門號0000000000號聯繫後，於左列時地，以1000元價格販賣甲基安非他命1包。 吳孟龍犯販賣第二級毒品罪，累犯，處有期徒刑柒年。未扣案之販賣毒品所得新臺幣壹仟元沒收之，於全部或一部不能沒收或不宜執行沒收時，追徵其價額。扣案之蘋果廠牌手機壹支（含門號0000000000號SIM卡壹張）、電子磅秤壹台、分裝袋壹袋均沒收之。 12 同上 109年8月26日20時20分後某時 同上 吳孟龍持用蘋果廠牌行動電話（門號0000000000號），與蘇世輝使用之行動電話門號0000000000號聯繫後，於左列時地，以2000元價格販賣甲基安非他命1包。 吳孟龍犯販賣第二級毒品罪，累犯，處有期徒刑柒年。未扣案之販賣毒品所得新臺幣貳仟元沒收之，於全部或一部不能沒收或不宜執行沒收時，追徵其價額。扣案之蘋果廠牌手機壹支（含門號0000000000號SIM卡壹張）、電子磅秤壹台、分裝袋壹袋均沒收之。